【裁判字號】    92,上更(一),121
【裁判日期】    920724
【裁判案由】    違反槍砲彈藥刀械管制條例
【裁判全文】
臺灣高等法院臺中分院刑事判決                九十二年度上更(一)字第一二一號
    上  訴  人
    即  被  告  甲○○原名文.
    選任辯護人  楊振芳
右上訴人因違反槍砲彈藥刀械管制條例案件，不服臺灣彰化地方法院八十八年度訴字
第五一一號中華民國八十八年十月十五日第一審判決（起訴案號：臺灣彰化地方法院
檢察署八十八年度偵字第四七四○號），提起上訴，經最高法院發回更審，本院判決
如左：
    主      文
原判決關於甲○○部分撤銷。
甲○○無罪。
    理      由
一、公訴意旨略以：甲○○前於民國（下同）八十三年間，曾因肅清煙毒條例等案件
    ，經判處有期徒刑三年四月確定，於八十七年二月十九日縮刑假釋期滿執行完畢
    ；竟於八十八年四月二十八日，在彰化縣溪湖鎮○○里○○街六十一號，將具殺
    傷力土造長槍一枝及子彈四顆交予丙○○（已判刑確定）時，丙○○即未經許可
    而無故持有上開長槍，並寄藏於彰化縣溪湖鎮○○街六十一號之住處，因認其涉
    有槍砲彈藥刀械管制條例第十一條第四項及同條例第十二條第四項未經許可持有
    槍、彈罪嫌。
二、按共同被告所為不利於己之供述，固得採為其他共同被告犯罪之證據，惟此項不
    利於己之供述，仍應調查其他必要之證據以察其是否與事實相符，自難專憑此項
    供述為其他被告犯罪事實之認定，又共同被告不利於己之陳述，固得採為其他共
    同被告犯罪之證據，惟此項不利之陳述，須無瑕疵可指，而就其他方面調查又與
    事實相符始得採為其他共同被告犯罪事實之認定，最高法院三十一年度上字第二
    四三三號、四十六年台上字第四一九號判例足參，公訴人認被告甲○○涉有前開
    違反槍砲彈藥刀械管制條例罪嫌，無非係以共同被告丙○○之供述，且該槍彈送
    鑑驗確有殺傷力為其論據。惟訊據被告甲○○則堅決否認右揭犯行，辯稱：伊根
    本沒有交東西給丙○○，查獲之槍彈亦非伊所有，當天伊去丙○○位於彰化縣溪
    湖鎮○○街六十號之住處，是要談生意並向其索回欠款，根本不知丙○○在其所
    有車內被查獲之槍彈是何人所有等語。
三、經查：扣案之槍、彈是八十八年四月二十八日經警於共同被告丙○○位於彰化縣
    溪湖鎮○○街六十一號住處之ＯＫ－３８０３號自用小客車內所查獲，此為被告
    甲○○及共同被告丙○○一致於警局中所是認，雖丙○○於警訊中就該槍、彈之
    來源供稱：「土造長槍及四發散彈槍子彈都是大頭（甲○○）的」「因大頭欲外
    出找朋友怕放在他車上不方便，才託我保管，我才將該把土造長槍放在我自小客
    車前座踏板上」「大頭交給我保管時有告訴我，他找完朋友後便馬上回來取回該
    槍」（參彰化縣警察局溪湖分局警卷）；於偵查時亦稱：「被查獲的槍枝及子彈
    是甲○○的」（八十八年度偵字第四七四○號卷第七頁正面）；於原審亦稱：「
    他（指被告甲○○）來時我在睡，他去店裡我媽媽帶他回來的，他拿一個小塑膠
    袋包著的東西先寄放在我這」；於本院上訴審稱：「他拿一包東西拿來寄放，但
    我不知道是什麼東西，我向他借錢未還，不好意思拒絕」（本院上訴卷第九十三
    頁）；於本院更一審又進一步稱：「當天他來找我，我在二樓睡覺，他跑到我店
    裡找我媽媽幫他開門，因為我店裡和我家裡分開，後來我起來就一起到我家三樓
    ，他接到一通電話說有事要出去，他就寄放一個塑膠包裝的東西給我，他說等一
    下就回來拿，我就隨手放在車子座位底下：：：他說要去羊肉爐那裡」，並稱甲○○找他的目的，「是要來跟我談開店的事」（本院更一卷第四十七頁、六十六
    頁）；然其前後所述就甲○○係自行前來或經丙○○媽媽帶來，就其是否知悉甲○○所寄放者是槍彈，前後供詞已有不一，證人即丙○○之母乙○○○於原審出
    庭應訊作證時，就法官訊以：八十八年四月二十八日甲○○去你家要找你兒子？
    固明確答覆：「是。他打電話來要租屋，他說尚德那沒開門，要我帶他過去，丙○○尚在睡覺，我叫我兒子起來就回去店裡。當時甲○○說有一包行李放在阿枝
    羊肉爐那，後拿回來放在我車ＯＫ－三八○三號車內」；但就帶甲○○去找丙○○時有無看見其帶何物，則答稱：「沒有」（原審卷第二十八頁）；是依蕭母之
    證詞，被告甲○○係先至羊肉爐取行李後，方將該行李置於車內，與共同被告丙○○供稱被告甲○○來找他的原因是要洽談開店之事，及被告甲○○係因要外出
    羊肉爐不方便，才寄放槍彈給他之經過情節明顯出入，由其二人證詞歧異之大，
    是否足採，已有可議之處。
四、況證人乙○○○於刑事輔佐狀內固又載述稱：「據丙○○事後表示，同案被告甲○○乃在監獄認識的朋友，八十八年四月二十六日前來輔佐人住所，並有意向輔
    佐人租屋，約定星期三看屋，未料甲○○前來時稱有行李寄放而要求放在汽車行
    李箱，丙○○不疑有他，而打開行李箱讓甲○○寄放行李，置放時發現是槍枝，
    一時擔心輔佐人指責，而未即時制止甲○○置放」（原審卷第三十頁反面）；但
    其既載明係事後聽丙○○所表示，核屬聽聞之詞，已無可採，其於本院更一審雖
    又供證稱：「甲○○和我兒子說要租我們房子去做電動玩具，我跟我兒子說要找
    對保的談能不能做，有一天對保來了，我就打電話跟我兒子說，對保的在我們店
    裡，我要我兒子到店裡來，我兒子就開我的車到我的店，甲○○那天來我家針對
    的就是要談對保的事，後來甲○○到了我住處尚德街，他有一包行李要放在我家
    ，他要去阿枝羊肉爐吃羊肉爐」（本院更一卷第六十二頁）；就甲○○去阿枝羊
    肉爐的時候，伊兒子到店號在何處？亦答以：「伊兒子均在伊店裡，之後警察來
    了才帶伊兒子到伊住處尚德街搜索」（本院更一卷第六十三頁）；但此部分證詞
    與其在原審所供已有不符，且乙○○○與丙○○既為母子關係，於原審又任丙○○之輔佐人，衡情其證詞本難期客觀中立，再由蕭母於原審法院初以甲○○說要
    去羊肉爐那裡拿行李，拿回來行李就放在伊車內，於本院更一審則進一步否認其
    子當天有在尚德街，在在均顯示蕭母之供詞，有為丙○○撇清及脫罪之嫌，其前
    開證詞與丙○○於本院更一審所稱：「甲○○不知我住那裡，所以他就先到我媽
    媽的店裡，我媽媽再帶他過來我家，當時我在睡覺」各等語（本院更一卷第六十
    六頁），又互見歧異，礙難採憑。至證人即查獲本件之警員楊明復、胡時榮雖均
    到庭結證稱：被告丙○○於本件查獲時即供出槍彈係甲○○所寄放等語，但警員
    之證詞充其量亦僅能證明共同被告丙○○在警訊中曾供述本案槍彈係甲○○所有
    而已，自不足採為被告甲○○有罪之不利認定。
五、此外，本件槍、彈經送內政部警政署刑事警察局鑑定結果，固具有殺傷力，但不
    足為其來源之證明，本件共同被告丙○○及證人蕭吳綿之供詞，復有瑕疵矛盾可
    指，亦不足使人達確信之程度，被告甲○○於警訊中就丙○○供稱槍彈是其所寄
    託、有無言明何時取回？雖載明：「拒絕回答」，但刑事訴訟之被告，本有保有
    緘默之權利，故不能因其拒絕答覆警詢問題，即推論其畏罪情虛而為其有罪之認
    定，從而遍查全卷證物資料，既不足證明本件槍、彈確為被告甲○○所寄放，被
    告甲○○罪嫌即有不足，原審就丙○○之供詞未究明是否全無瑕疵可指，有無其
    他之補強證據足以證明其供詞為實在，與蕭吳綿員之供詞是否吻合，疏未查明，
    遽爾以共同被告丙○○之不利供述，率為被告甲○○有罪之認定，尚有未洽，被
    告上訴意旨指摘及此，請求將原判決就其部分予以撤銷，核屬有據，爰將原判決
    關於被告甲○○部分撤銷另為無罪之諭知以免冤抑。
據上論結，應依刑事訴訟法第三百六十九條第一項前段、第三百零一條前段，判決如
主文。
本案經檢察官丁○○到庭執行職務。
中      華      民      國    九十二     年      七       月   二十四   日
                                   臺灣高等法院臺中分院刑事第七庭
                                         審判長法  官  林  榮  龍
                                               法  官  江  錫  麟
                                               法  官  謝  說  容
右正本證明與原本無異。
檢察官得上訴。
如不服本判決應於收受送達後十日內向本院提出上訴書狀，其未敘述上訴之理由者並
得於提起上訴後十日內向本院補提理由書（均須按他造當事人之人數附繕本）。
                                               書記官  金  珍  華
中      華      民      國    九十二     年      七       月   二十八   日
                                                                        Ｆ


司法院資訊處製作；財團法人民間司法改革基金會備份。
